【裁判字號】    99,台抗,909
【裁判日期】    991119
【裁判案由】    聲請假扣押
【裁判全文】
最高法院民事裁定              九十九年度台抗字第九○九號
再 抗告 人  劉明公祭祀公業
法定代理人  劉成家
代  理  人  王秋滿律師
上列再抗告人因與相對人陳百合等間聲請假扣押事件，對於中華
民國九十九年九月十四日台灣高等法院裁定（九十九年度抗字第
一○七○號），提起再抗告，本院裁定如下：
    主  文
原裁定關於再抗告人對相對人陳百合之聲請部分廢棄。
前項廢棄部分，相對人陳百合在原法院之抗告駁回。
其他再抗告駁回。
駁回抗告及該部分再抗告訴訟費用，由相對人陳百合負擔；駁回
其他再抗告訴訟費用部分，由再抗告人負擔。
     理  由
本件再抗告人以相對人陳百合及明公房屋仲介有限公司（下稱明
公公司）積欠伊房屋租金逾新台幣（下同）二千五百五十萬元，
為保全債權，聲請對相對人財產在一千五百萬元範圍聲請假扣押
，經台灣台北地方法院（下稱台北地院）以裁定酌定擔保金額五
百萬元予以准許；相對人不服，對之提起抗告。原法院以：再抗
告人對於相對人假扣押請求及原因，均未為相當之釋明，縱其陳
明願供擔保，猶未足以補釋明之欠缺，爰以裁定廢棄台北地院所
為裁定，駁回再抗告人之聲請。
關於廢棄部分（即原裁定駁回再抗告人對相對人陳百合之聲請部
分）：
按債權人聲請假扣押，就請求及假扣押之原因，應釋明之。前項
釋明如有不足，而債權人陳明願供擔保或法院認為適當者，法院
得定相當之擔保，命供擔保後為假扣押，民事訴訟法第五百二十
六條第一項、第二項定有明文。故債權人就假扣押之原因，倘已
釋明，僅係釋明不足，法院仍得命債權人供擔保後為假扣押。又
稱釋明者，僅係法院就某項事實之存否，得到大致為正當之心證
，即為已足，此與證明須就當事人所提證據資料，足使法院產生
堅強心證，可確信其主張為真實者，尚有不同。再抗告人主張相
對人陳百合應自九十一年四月五日起至返還系爭房屋頂樓之日止
，按月給付伊三萬一千五百八十元，惟陳百合拒絕給付，目前僅
有其在台北地院九十六年度存字第六五八○號之提存金餘額可供
執行，今陳百合一方面拒付租金，另方面急於聲請返還上開提存
金，顯有日後不能強制執行之虞，且特具時效性等情，已據其提
出房屋租賃契約書、祭祀公業劉明公會議紀錄、台北地院九十一
年度重訴字第一九一二號、原法院九十三年度重上字第五五六號
及最高法院九十六年度台上字第二七一七號、台北地院提存所九
十八年七月二十九日（96）存勇字第六五八○號函及原法院九十
九年度聲更(一)字第一號裁定等件為證，查前開證據已足以釋明再
抗告人對陳百合有系爭之租金債權，則上開提存金之餘額，若不
及時扣押，迨陳百合聲請取回，再抗告人將有難以強制執行之虞
，其就假扣押之原因，難謂全無釋明。縱釋明尚有不足，再抗告
人既已陳明願供擔保，足以補釋明之不足，依上說明，即非不得
命供擔保後為假扣押。是其對陳百合假扣押之聲請合於首揭條文
規定，自應予以准許。乃原法院以前揭理由，將台北地院就陳百
合之財產所為准許假扣押部分之裁定廢棄，駁回再抗告人此部分
聲請，要難謂無適用法規顯有錯誤之情事。再抗告意旨，指摘原
裁定關此部分不當，聲明廢棄，非無理由。爰由本院將原裁定廢
棄，並自為裁定，駁回相對人陳百合在原法院之抗告。
關於駁回再抗告部分（即原裁定駁回再抗告人對相對人明公公司
之聲請部分）：
本件再抗告人聲請對相對人明公公司為假扣押之原因既未為釋明
再抗告人此部分聲請，即無從准許。原法院認明公公司之抗告為
有理由，因而廢棄台北地院對明公公司所為准許假扣押之裁定，
駁回再抗告人此部分之聲請，經核無適用法規顯有錯誤。再抗告
意旨聲明廢棄關此部分之原裁定，非有理由。
據上論結，本件再抗告為一部有理由，一部無理由。依民事訴訟
法第四百九十五條之一第二項、第四百七十七條第一項、第四百
七十八條第二項、第四百八十一條、第四百四十九條第一項、第
九十五條、第七十八條，裁定如主文。
中    華    民    國  九十九  年   十一   月   十九   日
                      最高法院民事第二庭
                          審判長法官  葉  勝  利  
                                法官  阮  富  枝  
                                法官  黃  義  豐  
                                法官  劉  靜  嫻  
                                法官  魏  大  喨  
本件正本證明與原本無異
                                      書  記  官  
中    華    民    國  九十九  年   十一   月  二十九  日
                                                      Ｅ

司法院資訊處製作；財團法人民間司法改革基金會備份。
